臺灣屏東地方法院刑事判決　　　　　　　 99年度易字第957號
公　訴　人　臺灣屏東地方法院檢察署檢察官
被　　　告　楊政治
選任辯護人　蔡將葳律師
被　　　告　葉逢益
上列被告因恐嚇等案件，經檢察官提起公訴（99年度偵字第7431
號）及追加起訴（99年度蒞字第6125號），被告於準備程序就被
訴事實為有罪之陳述，本院合議庭裁定由受命法官獨任進行簡式
審判程序，並予判決如下：
    主  文
楊政治犯非法持有刀械罪，處有期徒刑貳月，如易科罰金，以新
臺幣壹仟元折算壹日，扣案之武士刀壹把（屏東縣政府警察局刀
械鑑驗編號第10003 號）沒收。又成年人與少年共同犯毀損他人
物品罪，處有期徒刑陸月，如易科罰金，以新臺幣壹仟元折算壹
日。又犯恐嚇危害安全罪，處有期徒刑參月，如易科罰金，以新
臺幣壹仟元折算壹日。又成年人與少年共同犯毀損他人物品罪，
處有期徒刑伍月，如易科罰金，以新臺幣壹仟元折算壹日。又成
年人與少年共同犯恐嚇危害安全罪，處有期徒刑肆月，如易科罰
金，以新臺幣壹仟元折算壹日。應執行有期徒刑壹年，如易科罰
金，以新臺幣壹仟元折算壹日，扣案之武士刀壹把（屏東縣政府
警察局刀械鑑驗編號第10003 號）沒收。
葉逢益共同犯恐嚇危害安全罪，處拘役伍拾伍日，如易科罰金，
以新臺幣壹仟元折算壹日。
    事  實
一、楊政治明知未經主管機關許可，不得持有管制刀械，竟於民
    國99年1 、2 月間某日起，自不詳姓名年籍成年人處取得管
    制刀械1 把（屏東縣政府警察局刀械鑑驗編號第10003 號）
    而持有之，嗣因另案於同年9 月29日為警至其位於屏東縣高
    樹鄉之住所搜索時查扣，始悉上情。
二、楊政治因與葉協明、包萬清有工程糾紛：
  (一)於99年7 月5 日晚間10時許，夥同少年蘇○翔（民國82年10
    月生）、陳○益（民國81年9 月生）、陳○仁（民國82 年7
    月生）、吳○泰（民國83年5 月生）、蔡○霖（民國81年8
    月生）、張○宏（民國83年6 月生）等，及數名真實姓名年
    籍不詳之少年（少年部分另行由少年法庭審理），共同基於
    毀損之犯意聯絡，由楊政治駕駛車牌號碼9A-1867 號自小客
    車及姓名年籍不詳之人駕駛白色廂型車，共同搭載前揭少年
    蘇○翔等人前往葉協明、葉文白經營、位於屏東縣高樹鄉○
    ○路埔羌崙段51號之工廠及輪胎行，並由楊政治及少年蘇○
    翔、陳○仁、張○宏及陳○益分別手持鐵棍、木棍砸毀葉協
    明及葉文白所有、車牌號碼8291-WT 號及9408-WT 號自小貨
    車之車頭、前後擋風玻璃、車門玻璃等處、住處門窗玻璃、
    及CO2 主機、錏焊機、電冰箱、液晶電視、音響各1 台等物
    後離去；
  (二)竟基於恐嚇之犯意，接續於99年7 月5 日晚間9 時10分、9
    時23分、9 時49分、9 時51分、10時58分、同月6 日凌晨2
    時10分許，以其使用之0000000000號行動電話撥打葉協明之
    0000000000號行動電話，向葉協明恫稱：要找到你並到你住
    處砸車子和房子，及最好不要出門，否則會對你不利等語，
    致葉協明心生畏懼，致生危害於安全。
  (三)復於99年7 月5 日晚間10時許駕駛上開自小客車搭少年蔡○
    霖、蘇○翔、陳○益、吳○泰，前往包萬清位於屏東縣高樹
    鄉○○村○○路11號住處，由楊政治、蘇○翔及陳○益下車
    、手持球棒及鐵棍砸毀包萬清所有之住處鋁窗玻璃等物後離
    去。
三、楊政治藉故欲為其友人潘若望向梁佳和催討工程款，於99年
    7 月11日晚間11時30分許，駕駛上揭自小客車搭載葉逢益、
    少年李○軒（民國82年11月生）及伍○俊（民國81年8 月生
    ）等人一同前往梁佳和位於屏東縣高樹鄉○○村○○路11之
    3 號住處，並要求梁佳和及其女友李宥玲應支付積欠潘若望
    之工程款共新臺幣（以下同）16萬9363元，因不滿梁佳和2
    人以潘若望未完成工程為由拒絕支付，竟與葉逢益等人共同
    基於恐嚇之犯意聯絡，向梁佳和2 人恫稱：錢若沒有拿出來
    ，就對你們不客氣等語，致梁佳和2 人心生恐懼，致生危害
    於安全。
四、案經屏東縣政府警察局刑警大隊暨里港分局報請臺灣屏東地
    方法院檢察署檢察官偵查起訴。
    理  由
一、本件被告楊政治、葉逢益所犯均係死刑、無期徒刑或最輕本
    刑為3 年以上有期徒刑以外之罪，亦非屬臺灣高等法院管轄
    第一審之案件，其於準備程序中就被訴事實為有罪陳述，經
    本院告知簡式審判程序之旨，並聽取當事人意見後，本院合
    議庭依刑事訴訟法第273 條之1 第1 項為裁定，由受命法官
    獨任進行簡式審判程序。又簡式審判程序之證據調查，依刑
    事訴訟法第273 條之2 規定，不受同法第159 條第1 項審判
    外陳述排除之限制；再被告對於卷內各項證據亦不爭執證據
    能力，復無事證顯示有何違法取得或類此瑕疵之情，故卷內
    所列各項證據，自均有證據能力，合先敘明。
二、上開犯罪事實業據被告楊政治、葉逢益於本院審理時均坦承
    不諱，核與證人即被害人梁佳禾、李宥玲、葉協明、葉文白
    、包萬清、包鍾秋金等人於警、偵訊之證述均大致相符，並
    有證人即同案被告伍雅秀、少年蘇○翔、伍○俊、李○軒、
    陳○仁、張○宏、陳○益、吳○泰、蔡○霖等人於警、偵訊
    及上開少年於本院少年法庭審理時之證述在卷可稽，復有現
    場照片、搜索扣押筆錄、扣押物品目錄表、屏東縣政府警察
    局100 年1 月19日屏警保民字第1000003746號函及其附件、
    楊政治持有之行動電話門號：0000000000號之通聯紀錄等在
    卷可參，堪認被告2 人上開不利於己之任意性自白與事實相
    符，堪採信為證據。是本件事證均已明確，被告2 人犯行洵
    足認定，均應依法論科。
三、論罪科刑：
  (一)被告楊政治部分：
  1.核被告楊政治就事實欄一部分所為，係犯槍砲彈藥刀械管制
    條例第14條第3 項之非法持有刀械罪；就事實欄二(一)部分，
    係犯刑法第354 條毀損他人物品罪；就事實欄二(二)及三部分
    ，各係犯恐嚇危害安全罪；就事實欄二(三)部分，係犯刑法第
    354 條毀損他人物品罪。
  2.被告楊政治就事實欄二(一)、(三)及三部分，分別與事實欄所示
    之少年蘇○翔及葉逢益等人有犯意聯絡及行為分擔，應論以
    共同正犯。
  3.按行為人實施犯罪之時地，在自然意義上雖非完全一致，行
    為人犯罪目的單一，依一般社會通念，認應評價為一罪方符
    合刑罰公平原則，如予數罪併罰，反有過度處罰之疑，與人
    民法律感情亦未契合；是於刑法廢除牽連犯及連續犯後，應
    依個案情狀，考量一般社會通念及刑罰公平原則，適度擴張
    一行為概念，論以接續犯或一行為觸犯數罪名之想像競合犯
    ，方屬適當（最高法院97年度台上字第1880號判決意旨參照
    ）。被告上開事實二(二)之恐嚇犯行，其犯罪時間，在自然意
    義上雖有不同，然被告分別所為之多次犯行，其時間尚屬緊
    接，犯罪目的、手段均相同，依一般社會通念，如予數罪併
    罰，容有過度處罰之疑，本院認於本案適度擴張一行為之概
    念，將之評價為分別接續犯二罪，較符刑罰公平原則。
  4.被告就事實欄二(一)、(三)及三部分，分別與少年蘇○翔等人共
    同犯毀損他人物品罪及恐嚇危害安全罪，該等少年之年籍資
    料均有其戶籍查詢資料在卷可稽，被告與該等少年共同犯上
    述各罪，均應依兒童及少年福利法第70條前段加重其刑。
  5.被告楊政治所犯上開各罪間，時、地各別，犯意與行為互殊
    ，應予分論併罰。
  6.爰審酌被告前無犯罪科刑紀錄，素行良好，僅因債務糾紛，
    即動輒以危害他人安全之言行恐嚇他人，進而招聚少年共同
    毀損他人財物、恐嚇他人安全，嚴重影響社會治安，並造成
    被害人之恐懼與財產上之損失，惟犯後坦承犯行，並多次就
    其所造成之損害向被害人提出賠償金額，然因被害人受損害
    之金額未能與被害人方面達成合意，致未能達成和解，非無
    悔意等一切情狀，分別量處如主文所示之刑、定應執行刑及
    諭知易科罰金之折算標準。
  7.扣案武士刀1 把，經被告楊政治供稱係其所有，且經本院囑
    託屏東縣政府警察局鑑定確屬管制刀械，有該局100 年1 月
    19日屏警保民字第1000003746號函及其附件在卷可稽，足認
    係違禁物，爰依刑法第38條第1 項第1 款，併予諭知沒收。
  (二)被告葉逢益部分：
    核被告葉逢益所為（事實欄三部分），係犯刑法第305 條之
    恐嚇危害安全罪。被告葉逢益與同案被告楊政治、少年李○
    軒等人有犯意聯絡及行為分擔，應論以共同正犯。爰審酌被
    告葉逢益並無有期徒刑以上之犯罪科刑紀錄，有其臺灣高等
    法院被告前案紀錄表在卷可查，素行尚可，且於本案發生時
    ，甫年滿18歲，尚非成年人，涉世未深，其心性實與同案共
    犯之少年無異；雖與少年共犯，然該等少年並非伊所招聚，
    伊亦非本案首謀，復於本院審理時坦承犯行，態度尚佳，惟
    並未與被害人達成和解等一切情狀，量處如主文所示之刑，
    及諭知易科罰金之折算標準。
  (三)至本件扣案之鋁製球棒、番刀（非管制刀械）、鐵管等物，
    雖係自被告楊政治住處搜索取得，且經扣案，然尚乏證據證
    明係被告等人於上揭毀損案件中所使用之器具，爰不另為沒
    收之諭知，附此敘明。
據上論斷，應依刑事訴訟法第273 條之1 第1 項、第299 條第1
項前段，槍砲彈藥刀械管制條例第14條第3 項，刑法第305 條、
第354 條、第11條、第28條、第38條第1 項第1 款、第41條第1
項前段、第8 項、第51條第5 款，刑法施行法第1 條之1 ，兒童
及少年福利法第70條前段，判決如主文。
本案經檢察官曾士哲到庭執行職務
中    華    民    國   100    年    2     月    22    日
                  刑事第四庭    法  官  李謀榮
以上正本證明與原本無異。
如不服本判決應於收受判決後10日內向本院提出上訴書狀，並
應敘述具體理由；其未敘述上訴理由者，應於上訴期間屆滿後
20日內向本院補提理由書（均須按他造當事人之人數附繕本）
「切勿逕送上級法院」。
中    華    民    國   100    年    2     月    22    日
                                書記官  蔡進吉
附錄本件論罪科刑法條：
中華民國刑法第305條
以加害生命、身體、自由、名譽、財產之事，恐嚇他人致生危害
於安全者，處2 年以下有期徒刑、拘役或3 百元以下罰金。
中華民國刑法第354條
毀棄、損壞前2 條以外之他人之物或致令不堪用，足以生損害於
公眾或他人者，處2 年以下有期徒刑、拘役或5 百元以下罰金。
槍砲彈藥刀械管制條例第14條
未經許可，製造、販賣或運輸刀械者，處3 年以下有期徒刑，併
科新台幣100 萬元以下罰金。
意圖供自己或他人犯罪之用，而犯前項之罪者，處6 月以上5 年
以下有期徒刑，併科新台幣300 萬元以下罰金。
未經許可，持有或意圖販賣而陳列刀械者，處1 年以下有期徒刑
、拘役或新台幣50萬元以下罰金。
第1 項及第2 項之未遂犯罰之。